臺灣臺南地方法院臺南簡易庭民事裁定
111年度南簡字第1659號
原      告  京城商業銀行股份有限公司

法定代理人  戴誠志


被      告  王重山即一豐農產行


            陳淑如
上列當事人間請求給付借款事件，本院裁定如下：
    主    文
本件移送臺灣彰化地方法院。
    理    由
一、按訴訟，由被告住所地之法院管轄；訴訟之全部或一部，法
    院認為無管轄權者，依原告聲請或依職權以裁定移送於其管
    轄法院，民事訴訟法第1條第1項、第28條第1項分別定有明
    文。次按民事訴訟法第24條固規定：當事人得以合意定第一
    審管轄法院，但以關於一定法律關係而生之訴訟為限。惟揆
    諸其立法意旨之一係為方便兩造當事人訴訟而設，並非得許
    當事人一造，得藉合意管轄之約定，行利已之實，而違公平
    ，因此為防杜契約當事人為法人或商人之一造，以其預定用
    於同類契約之合意管轄條款與非法人或商人之他造訂立契約
    ，締約之他造就此條款多無磋商變更之弊、防止合意管轄之
    濫用及保護經濟弱勢當事人之權益，特於同法第28條第2項
    設定型化契約合意管轄顯失公平得移轉管轄之規定。又定型
    化契約，係當事人一方預先擬定，其本身非但具備專業知識
    ，且累積豐富交易經驗，故其條款多以求己方最大利益為目
    標，為避免契約自由之濫用及維護交易安全，已特於民法第
    247條之1規定：「依照當事人一方預定用於同類契約之條款
    而訂定之契約，為左列各款之約定，按其情形顯失公平者，
    該部分約定無效：一、免除或減輕預定契約條款之當事人之
    責任者。二、加重他方當事人之責任者。三、使他方當事人
    拋棄權利或限制其行使權利者。四、其他於他方當事人有重
    大不利益者。」以符公平之旨。
二、經查，兩造訂立之綜合授信契約暨總約定書第21條及保證契
    約第21條固約定：授信戶及保證人對原告所負之各宗債務，
    合意以本院為第一審管轄法院（本院卷第27、42頁）。惟本
    件被告戶籍地均在彰化縣○○鎮○○里○○巷00弄000號，被告王
    重山獨資經營之一豐農產行設址亦在彰化縣○○鎮○○里○○巷00
    ○0號1樓，本件契約對保地點則為原告彰化縣西螺分行，此
    有被告個人戶籍資料查詢結果、一豐農產行商業登記基本資
    料及上開契約附卷可稽（本院卷第35、43、51、57至59頁）
    ，顯見被告居住、經營事業乃至向原告借款之處所均在彰化
    縣。爰審酌上開兩造間訂立之契約係原告事前繕打印製供同
    類契約之用，其性質上為定型化契約，衡諸經驗法則，非法
    人或商人之他造表面上雖有締約與否自由，但實際上幾無磋
    商或變更餘地，在查無其他證據可資認定被告以本院為合意
    管轄法院之有利理由，倘要求住居在彰化縣之被告至本院應
    訊，勢必造成被告時間、金錢及勞力之程序上明顯不利益之
    負擔，原告以事先擬定之約定條款主張兩造已合意以本院為
    管轄法院，對被告顯失公平，為保護經濟上弱勢之被告，揆
    諸前揭規定及說明，本件即應排除合意管轄法院規定之適用
    。兩造間既無其他特別審判籍管轄法院規定之適用，依民事
    訴訟法第1條第1項之規定，應由被告之住所地法院即臺灣彰
    化地方法院管轄。原告向無管轄權之本院起訴，顯係違誤，
    爰依職權將本件移送於該管轄法院。
三、依民事訴訟法第28條第1項，裁定如主文。　　
中　　華　　民　　國　　111 　年　　12　　月　　5 　　日
  　　　　　　　　  臺南簡易庭　法  官  陳䊹伊 
以上正本係照原本作成。
如不服本裁定，應於收受裁定正本後10日內向本院提出抗告狀（
須附繕本），並繳納抗告費新臺幣1,000元。
中　　華　　民　　國　　111 　年　　12　　月　　5 　　日
                                書記官  王美韻